臺灣嘉義地方法院民事裁定
110年度訴聲字第6號 
聲  請  人  北安宮  
法定代理人  孫茂財  
訴訟代理人  呂維凱律師
上列聲請人與相對人何耀東即名家專業寺廟建築間請求返還價金
事件（本院110年度建字第19號），聲請許可為訴訟繫屬事實之
登記，本院裁定如下：
    主  文
聲請駁回。
    理  由
一、聲請意旨略以：聲請人基於物權關係，就取得、設定、喪失
    或變更之嘉義市○區○○段00000地號、嘉義縣○○鄉○○○段○○○段
    000地號、嘉義市○○路000號建物所有權，於事實審言詞辯論
    終結前，聲請許可為訴訟繁屬事實之登記，為使第三人知悉
    訟爭情事，以便阻卻其因信賴登而善意取得系爭記土地、建
    物所有權及避免確定判決效力所及之第三人受不測之損害，
    為此依民事訴訟法第254條第5項規定，請准就系爭土地、建
    物為訴訟繫屬事實之登記等語。
二、本院之判斷：
  ㈠按訴訟標的基於物權關係，且其權利或標的物之取得、設定
    、喪失或變更，依法應登記者，於事實審言詞辯論終結前，
    原告得聲請受訴法院以裁定許可為訴訟繫屬事實之登記（民
    事訴訟法第254條第5項）。是以，該條項之規定須原告起訴
    係以得、喪、設定、變更依法應登記之權利，作為訴訟標的
    ，且係本於物權關係為請求（例如基於不動產所有權而為請
    求），始足當之；若原告起訴所主張為訴訟標的之權利，其
    得、喪、設定、變更無須登記者（例如基於買賣契約所生之
    債權），縱使所請求給付者，為得、喪、設定、變更應經登
    記之「標的物」（例如不動產），亦與上開規定之要件不符
    。
  ㈡聲請人於本院110年度建字第19號請求返還價金事件，係以相
    對人向其承攬木造雕刻工程，其產品錯誤、尺寸不合、圖樣
    不符、劣質品等瑕疵重大致無法使用，而依契約第13條、民
    法第259條第1、2項、第179、227、229、231、493、495、4
    97條等，請求相對人返還已支付之價金，及支付木作拆除費
    、移置費，而請求相對人給付新臺幣（下同）39,229,600元
    及利息等情，業據調閱本院110年度建字第19號卷查核無誤
    。故聲請人起訴之訴訟標的係基於債權關係請求。
  ㈢如前所述，聲請人起訴之訴訟標的係基於債權關係請求，並
    非基於物權關係請求，且其請求相對人給付39,229,600元及
    利息，係金錢給付，其權利或標的物之取得、設定、喪失或
    變更，亦無須登記。是聲請人係基於債權關係提起本案訴訟
    ，並非基於物權關係起訴請求，與依民事訴訟法第254條第5
    項規定之要件不合，故聲請將訴訟繫屬事實為註記登記，於
    法不符，應予駁回。
三、據上論結，本件聲請為無理由，爰裁定如主文。
中　　華　　民　　國　　110 　年　　6 　　月　　17　　日
                  民事第一庭法　官　馮保郎
以上正本係照原本作成。
如對本裁定抗告須於裁定送達後10日內向本院提出抗告狀，並繳
納抗告費新臺幣1,000元。 
中　　華　　民　　國　　110 　年　　6 　　月　　17　　日
                            書記官　蔡沛圻